【裁判字號】    98,上訴,1278
【裁判日期】    981130
【裁判案由】    妨害性自主
【裁判全文】
臺灣高等法院高雄分院刑事判決        98年度上訴字第1278號
上  訴  人
即  被  告  謝奇宗
選任辯護人  鄭國安律師
            吳麗珠律師
            賴柏宏律師
上列上訴人因妨害性自主案件，不服臺灣高雄地方法院98年度訴
字第790 號中華民國98年8 月5 日第一審判決（起訴案號：臺灣
高雄地方法院檢察署97年度偵字第12570 號），提起上訴，本院
判決如下：
     主  文
上訴駁回。
     事  實
一、丙○○於民國（下同）97年3 月25日凌晨1 時許，前往位於
    高雄市○○區○○○路00號「華納舞廳」消費，該舞廳小姐
    代號0000甲0000 （真實姓名、年籍均詳卷，下稱甲女）為丙
    ○○坐檯服務，至同月25日上午3 時許，丙○○結帳時乃將
    甲女至下班前（同日上午6 時）之鐘點費付清，攜同甲女乘
    坐李○○所駕駛之計程車，甲女雖表明欲返回住處，丙○○
    仍要求李○○將2 人載至位於高雄市○○區○○○路000 號
    「御宿汽車旅館」，甲女因頗有酒意精神不繼，無法強力反
    對，未料丙○○與甲女至上開汽車旅館110 室內，竟基於強
    制性交之故意，不顧甲女明示反對之意思，強行解開甲女衣
    物，並將甲女壓制於床上，甲女雖掙脫起身欲逃離，然遭丙
    ○○強行抓住雙手將甲女拉回床上，違反甲女之自由意願，
    將其陰莖強行插入甲女陰道內並射精，強制性交得逞。嗣於
    同日上午4 時30分許，甲女離開上開汽車旅館後，即報警處
    理，經警循線追查，查獲上情。
二、案經甲女訴由高雄市政府警察局苓雅分局報請臺灣高雄地方
    法院檢察署檢察官偵查起訴。
     理  由
壹、程序方面（證據能力之審查）
一、按被告以外之人於檢察事務官、司法警察官或司法警察調查
    中所為之陳述，與審判中不符時，其先前之陳述具有較可信
    之特別情況，且為證明犯罪事實存否所必要者，得為證據，
    刑事訴訟法第159 條之2 定有明文。經核證人甲女於警詢中
    之證述內容，與嗣後於原審審理中之證述大致相符，已不符
    上揭法文規定之要件，而被告選任辯護人復否認證人甲女於
    警詢中之證述有證據能力，故證人甲女於警詢中之證述，自
    屬無證據能力。
二、按被告以外之人於偵查中向檢察官所為陳述，除顯有不可信
    之情況者外，得為證據，刑事訴訟法第159 條之1 第2 項定
    有明文。本件證人甲女、李○○於檢察官偵查中作證前，經
    檢察官告以具結義務及偽證處罰並命朗讀後具結（見偵卷第
    25、43頁），以偽證罪責擔保其等證詞之真實性，而上開偵
    訊中之證述內容，核與證人二人嗣於原審具證接受詰問時之
    陳述相符，上開二位證人於原審理中，均未曾提出有遭檢察
    官違法取供或其等於偵查中之陳述有違反任意性之情事，足
    認上開二位證人於偵查中向檢察官所為之陳述，並無「顯有
    不可信」之情形，而上開二位證人嗣於原審均有到庭接受詰
    問，亦已保障被告之詰問權，依刑事訴訟法第159 條之1 第
    2 項規定，均認有證據能力。被告選任辯護人主張證人甲女
    於偵訊中在檢察官面前所為之陳述，無證據能力，依上開說
    明，顯有誤會，而不足採。
三、按被告以外之人於審判外之陳述，雖不符刑事訴訟法第159
    條之1 至第159 條之4 等4 條之規定（即傳聞法則例外得為
    證據之情形），而經當事人於審判程序同意作為證據，法院
    審酌該言詞陳述或書面陳述作成時之情況，認為適當者，亦
    得為證據。當事人、代理人或辯護人於法院調查證據時，知
    有第159 條第1 項不得為證據之情形，而未於言詞辯論終結
    前聲明異議者，視為有前項之同意。刑事訴訟法第159 條之
    5 定有明文。查卷附傷勢照片二張、高雄市立聯合醫院「受
    理疑似性侵害事件驗傷診斷書」（附於警卷密封袋內）、高
    雄市立聯合醫院97年9 月11日高市○○○○○0000000000號
    函及所附高雄市立聯合醫院性侵害被害人醫療驗傷病歷0份
    及身心科病歷0 份（附於偵卷密封袋）、內政部刑事警察局
    97年6 月2 日刑醫字第0000000000號鑑驗書（見偵卷第15甲1
    7 頁）及蒐證照片12幀（見警卷第34甲42 ）等資料，檢察官
    、被告及其選任辯護人於本院行準備程序時，對於上開證據
    之證據能力均無意見而未加爭執，嗣於本院審理程序調查上
    開各項書證，加予提示並告以要旨時，分別請檢察官、被告
    、辯護人表示意見，然其等均未於言詞辯論終結前聲明異議
    ，本院審酌上開各書證作成時之情況，認均與本件待證事實
    具有關聯性，上開各書證部分亦無遭變造或偽造之情事，顯
    見上開證據之證明力非明顯過低，衡酌上述各證據，作為本
    案之證據亦屬適當，自均得為證據。
貳、實體方面
一、訊據上訴人即被告丙○○（下稱被告）固不否認有於97年3
    月25日凌晨至華納舞廳消費後，於同日上午3 時許，與甲女
    一同搭乘計程車前往御宿汽車旅館，而與甲女發生性交行為
    之事實，然矢口否認有何強制性交犯行，辯稱：在華納舞廳
    消費結帳時，甲女說要我帶她出場，我說買她出場要與我睡
    覺即發生性關係，甲女有答應，我們上車後我與甲女在後座
    ，我問甲女御宿汽車旅館好不好，甲女說好，一起去御宿汽
    車旅館後發生性交行為約20分鐘，發生性交行為是雙方願意
    的，支付給店家的15,000元，包括與甲女性交易的對價云云
    。被告選任辯護人辯護意旨略以：證人李○○於原審證稱因
    被害人甲女音量微弱，無法肯定甲女當天在計程車內之意思
    為何，加以證人記憶已模糊，沒有印象，其證言是否可信，
    已非無疑，自難採為不利被告之論據。甲女之證述前後矛盾
    ，與證人李○○所證述互有扞格，亦與常情及經驗法則不符
    ，其證述自屬有疑，不足為不利被告之認定，本件係先談好
    性交易價格，甲女性交易後，嫌價碼太低，又要加碼，被告
    不同意，才憤而提告，本件性交易後，被害人未乘被告進入
    浴室洗澡時，把握機會呼叫或逃離，竟等被告洗完澡後一同
    離開，顯見被害人甲女係出於其自願而與被告發生性交行為
    等語。
二、經查：
  (一)被告於右揭時、地，對證人即被害人甲女強制性交等事實，
    已據證人甲女於偵查中證稱：「被告買單只買到我的下班時
    間，我下班時間是6點，被告並沒有說要出去做什麼，我以
    為我可以應付，所以我和被告出去並坐上計程車，被告說他
    要去汽車旅館，但我說我要回家，我一上計程車就醉得趴在
    後座，隱約聽到要去什麼汽車旅館，我聽到汽車旅館，就爬
    起來跟司機說5次我家地址，司機沒有聽我的話就把我們載
    到汽車旅館。…我一進房間後，因為真的喝的很醉，所以躺
    在床上，需要休息，但被告硬把我拉起來聊天，我就躺著，
    要被告不要吵我，一切等我睡醒再說，然後被告主動要脫我
    衣服，把我壓在床上，當時衣服已經被解開，我有試著要離
    開房間，但被告硬拉回我，…左手上手臂有被告抓痕，我反
    抗到最後無力，被告對我性侵害。…我膝蓋有淤傷，左手的
    上手臂有被告的抓痕。膝蓋的傷是因醉了進旅館時跌倒」等
    語明確（見偵卷第21、22頁）；證人甲女嗣於原院審理中更
    結證稱：「當天坐被告的檯，因為那天我有喝醉了，他說要
    先休息一下，他說帶我去汽車旅館，我以為可以不要發生性
    關係。結帳之後，從華納出來，我有跟被告說我要回家，我
    和被告一起坐公司排班車，我跟司機說了五次，說我要回家
    ，我跟司機講地址，但是司機沒有聽我的。計程車停下之後
    ，我知道到了汽車旅館，但因為我頭很暈，還是下車，進入
    房間後，我本來是在房內直接躺著睡，他將我拉起來，我趁
    被告不注意要逃跑，但是他將我拉回來，他拉我的二隻手臂
    ，之後發生那種事情（指性交），我喝醉酒，一開始我有反
    抗，但是沒有辦法反抗，之後就隨便他了。」等語綦詳（見
    原審卷第22至24頁）。
  (二)證人即載被告及甲女之計程車司機李○○於原審審理中證稱
    ：「97年3月25日我在華納舞廳排班，當天的車號是055甲XP
    號，當天載過被告及被害人，女孩子喝醉了，被扶出來，她
    說要回家，大約說了二次要去光明路，男生說要去汽車旅館
    ，我問要聽何人的，男生說要聽他的。開進去（旅館）門口
    時，鐵門打開，因為男生有跟她說到了，女生下車後，男生
    就摟她進去，門就關下來了，我就開走了。女生下車的樣子
    就是走路不穩的樣子。…小姐隔天有去找我，小姐的固定司
    機去問那天載小姐的是誰，我表示是我載的」等語（見原審
    卷第18至20頁），且證人李○○於偵查中亦為上揭相同內容
    之證述（見偵卷第41頁）。查證人李○○僅為載送被告及被
    害人甲女之計程車司機，與被告、甲女均無故舊恩怨，其證
    述親身目睹耳聞之「甲女已喝醉、被扶出來、說要回家、說
    了二次要去光明路、走路不穩」等內容，應可採信。被害人
    甲女主張案發當時雖已酒醉，但有表示要回家之意願，應係
    真實，而堪採信。
  (三)甲女於案發後身上左上臂、兩腿膝蓋均有瘀青之傷痕，有拍
    攝自甲女身上之傷勢照片二張在卷可證（附於警卷密封袋內
    ），且甲女於案發後立即報案並接受高雄市立聯合醫院（大
    同院區）驗傷，該醫院醫師填製之「受理疑似性侵害事件驗
    傷診斷書」，亦記載甲女於97年3 月25日上午9 時許驗傷時
    確實手腳多處瘀青、擦傷，「身體部位示意圖」並載明左手
    手腕有1 公分之疤痕，右手手腕有0.1 ×1 公分擦傷，右膝
    有2 ×2 公分擦傷，左膝有2 ×2 公分之瘀青，有該驗傷診
    斷書1 份附卷可佐（附於警卷密封袋內），而甲女於97年3
    月25日驗傷期間，不斷哭泣，心緒不穩，事後復因出現失眠
    、心悸、胸悶、情緒焦慮、低落等症狀而到該醫院就醫治療
    等情，有高雄市立聯合醫院97年9 月11日高市○○○○○
    0000000000號函及所附高雄市立聯合醫院性侵害被害人醫療
    驗傷病歷0 份及身心科病歷0 份在卷足參（附於偵卷密封袋
    ）。另案發現場之床單檢出男子精子細胞層DNA甲STR 型別，
    與被害人甲女護墊斑跡檢出之男子精子細胞層型別，不排除
    係相同來源者之DNA ；又甲女陰道棉棒及護墊斑跡，經Y 染
    色體檢驗結果，亦檢出同一男性精子細胞層型別，以上有內
    政部刑事警察局97年6 月2 日刑醫字第0000000000號鑑驗書
    1 份（偵卷第15甲17 頁）附卷可證，此外，復有案發現場旅
    館及房間之蒐證照片12幀（見警卷第34甲42 ）可資佐證，依
    上揭甲女所受傷勢、事發當日報案驗傷時及事後所呈現之異
    常情緒反應、案發現場床單上及甲女護墊上、陰道內之男子
    精子細胞層型別等事證，益徵被害人甲女所為上開遭受被告
    強制性交過程之證述內容，與客觀事證相符，其指訴遭被告
    強制性交，應堪採信。
  (四)至於證人甲女雖就膝蓋受傷原因、被告說要去汽車旅館之時
    間等細節證述稍有不一，且就是否告訴計程車司機回家之地
    點在天河（市中路），與證人李○○證述甲女在計程車上說
    要回家的地點為光明路（街），未說明詳細地址等語不符，
    然證人甲女就遭被告強制性交之情節，證詞內容始終一致，
    且與證人李○○證稱甲女在計程車上指示之去處確與被告要
    去汽車旅館之指示不同等情均相符合，而證人甲女案發當時
    已酒醉致走路不穩需人攙扶之程度，已經證人李○○證述明
    確，故甲女就細節部分難免受酒醉影響而記憶不清，況被告
    亦於原審審理中一度自承：「甲女確實有在車上表示要回去
    光明路住處」等語（見原審審訴卷第22頁），是甲女就上開
    細節供述略有不一致，應無礙其證述遭被告強制性交之可信
    度，被告及其選任辯護人以甲女供述有上揭不一致及與證人
    李○○之證詞有不符之瑕疵，據以抗辯稱甲女之證詞不可信
    云云，洵非可採。
  (五)被告雖辯稱：是證人甲女邀伊外出，要伊買下外出到下班之
    時間，伊表示外出是要睡覺發生性關係，甲女同意，伊才買
    下甲女外出時間，伊所付費用係包括性交易云云，並舉證人
    乙○○為證，惟證人乙○○於本院審理時結證稱：「我不是
    聽到做外場（按即外出性交易），我是聽到小姐跟她撒嬌算
    時間帶她出去吃東西，被告說跟她不熟，時間不知道怎麼算
    ，被告說跟你出去要睡覺，小姐笑笑點頭。（小姐有說性交
    易多少錢？）沒有說，說要被告算，被告說要出去就是要睡
    覺，小姐笑笑點頭，沒有答話。（你是否有聽到小姐跟被告
    說性交易多少錢？）當天沒有聽到。」等語（見本院卷第44
    反面至45頁），依上開證人之證言，甲女係要被告帶她出去
    吃東西，並非邀約被告出去性交易，而證人甲女對於被告要
    求外出要包括發生性關係乙節，僅笑笑點頭，並無進一步與
    被告商談約定性交易之相關內容與代價，足見被告所辯雙方
    在舞廳裡有約定談妥外出做性交易之事，伊所買下甲女外出
    時間的錢，已包括性交易之對價云云，要非可採。按證人甲
    女如確於舞廳時已表明願意與被告發生性交行為，何以於計
    程車上竟要求司機載送其回家？且甲女於案發後手臂確有因
    抗拒被告對其性交而受傷之痕跡，已詳如上揭證人甲女之照
    片及驗傷診斷書所示，倘甲女係合意與被告進行性行為，且
    係收取對價之性交易，又為何要反抗逃離現場而遭被告強力
    捉拉回床上致受傷之理？再者，被告於計程車上指示司機去
    汽車旅館欲進行性交行為，而與證人甲女告訴司機要去光明
    路係回家休息，顯示兩人離開舞廳外出之目的並不相同，二
    人對性交行為乙節並無意思表示合致，應堪認定，被告辯稱
    二人已談好外出係要發生性關係云云，不足採信。況甲女雖
    酒醉中，但聽聞被告要求司機開往汽車旅館時，尚且不止一
    次向司機表明要到光明路（按即甲女要回家之意思），致司
    機不知何去何從，而詢問要聽誰的？又甲女酒醉走路不穩，
    上下計程車或進入旅館，均係由被告攙扶，以上各情已詳如
    前揭證人李○○所證述，綻上各節，參互勾稽引證，益見甲
    女並無與被告去汽車旅館為性交行為之合意或主觀意願，事
    甚明灼。被告以甲女與伊一同坐計程車外出，到了汽車旅館
    又未離開，反而跟伊一同下車，進入旅館房間內，據以辯稱
    甲女同意與伊發生性關係云云，殊非可採。
  (六)按以一般酒店之計費情形，出場費用只是小姐之鐘點時段費
    用，並非性交易之代價，業經證人甲女證述：「我們帶出場
    需要的費用，要看小姐與客人的溝通，如果小姐有作外場（
    小姐與客人的性交易）就全場1 萬5 千多元，如果不是就是
    算到下班，每小時鐘點費是1 千元」等語詳盡（見偵卷第23
    頁、原審卷第26頁），此核與證人即曾經營過酒店之乙○○
    證稱：「小姐出場費，跟外場性交易費用，有時相同，有時
    不同，有的小姐算時間，要看跟客人的約定，帶出場性交易
    之價錢，沒有固定行情，一般單就性交易約5 千元到8 千元
    。」等語（見本院卷第44頁反面、45、46頁），大致相符，
    足見帶小姐之出場費，並非當然包括性交易之代價在內。而
    被告於警詢中已供稱：「25日凌晨1 時許到華納舞廳與朋友
    一起喝酒，於凌晨3 時許向算帳小姐買單，在華納舞廳所給
    付之金額包括消費之酒錢、小姐坐檯費及甲女出場費用共1
    萬4 千元」等語；嗣於原審審理中亦明確陳稱：「當天我們
    有4 、5 個小姐，坐了1 個多小時，酒錢6 、7 千元，付了
    1 萬5 千元」等語（見警卷3 頁；原審卷第29頁），被告支
    付店家總額15,000元，扣除在店內3 至4 名小姐之坐檯費3
    、4 千元及酒錢6 、7 千元後，剩餘約5 、6 千元，核與被
    告支付甲女在舞廳內之坐檯費及凌晨3 時許至6 時之出場費
    ，合計約5 至6 小時之費用即約5 至6 千元相符，職是，被
    告支付店家之15,000元，顯然未包括性交易之對價。被告辯
    稱交給店家之15,000元，已包括性交易之代價云云，委無足
    採。至於被告於原審嗣後改稱：支付的15,000元費用，是坐
    檯費及買小姐出場的費用，酒錢是大班請的云云（見原審卷
    第31頁），於本院審理中亦改陳稱：「共點四個小姐坐檯，
    喝一威士忌、鷹牌，酒是大班請的，共花15,000元，坐檯費
    6 、7 千元，出場費7 、8 千元，我共拿15,000元給店家」
    等語（見本院卷第43頁），不惟與被告前揭供述不符，且與
    一般店家請客招待之常情有悖（按坐檯費收入僅4 、5 千元
    ，竟以6 、7 千元之酒錢免費招待），要難採信。被告既僅
    支付單純之坐檯及出場鐘點費用，自無從以其有支付費用，
    即可逕推認甲女已同意為性交易甚明。
  (七)至於，證人甲女雖另證稱：被告有說要帶我去汽車旅館，以
    我工作經驗知悉被告想要發生性關係，但我以為可以不用等
    語（見原審卷第22頁），然由證人甲女嗣後於計程車上不止
    一次表示要回家之表現，已足證明證人甲女並未同意與被告
    至汽車旅館為性交易，況甲女在旅館房間內復有逃離被告之
    舉動，並因抗拒被告之強制性交行為致手部受有上開傷勢，
    此舉已明確向被告表達其無與被告為性交之意願，被告為智
    識正常之成年人，應無不能辨識明瞭之理。況縱被告已有支
    付甲女出場之鐘點費，甚或甲女在舞廳內曾同意性交易，然
    甲女出場後仍有權利拒絕與被告為性交行為，以保護自己之
    性自主權，被告不顧甲女明顯之反抗，仍對甲女為性交行為
    ，自屬強制性交無疑。再參諸證人甲女與被告素不相識，並
    無素怨或仇隙，於案發當日乃第一次見面，證人甲女為在舞
    廳上班之女子，依被告所辯甲女在舞廳內已與客人即被告談
    好為性交易並收取費用等情，堪認甲女並無任何足以引起其
    刻意要誣陷被告性侵害之動機，甲女指訴遭被告強制性交，
    應堪採信。被告主張未違反甲女意願，兩人係合意性交云云
    ，與事實不符，不可採信。
  (八)被告復辯稱；證人甲女如不願為性交易，何以於計程車抵達
    汽車旅館時不逃離仍下車，且證人甲女於性交行為後復借其
    行動電話供被告打電話給被告之友人「阿達」，又與被告同
    搭一計程車離去，與一般遭性侵害之被害人想辦法逃離現場
    之情形不符云云，然證人甲女於偵查及原審審理中已證稱：
    當時知道到達汽車旅館，但因酒醉頭很暈，還是下車，且我
    以前的經驗是客人不會像被告這樣，如果小姐真的很不願意
    ，一般男生就會算了；事後我會害怕，有厭惡被告的感覺，
    事情已經發生了，我能怎麼辦，他說他要去大帝國喝酒，我
    就讓他在那裡下車（問：為何還借被告手機，一起搭車離開
    ？）因為事情已經發生了」等語（見偵卷21頁，原審卷第24
    至25頁）。查證人甲女當時確因酒醉，走路不穩，上下車及
    走路均需人攙扶，此已經前揭證人李○○證述綦詳，甲女因
    酒醉致身體之自制能力已較弱，欲自行離去，顯有一定程度
    之困難，因而同被告下車進入汽車旅館房間，而其供稱依其
    以往與買鐘點之客人出場之經驗，認被告不致強迫發生性行
    為，亦非全屬無稽，又事發後復因害怕，而未拒絕被告之借
    用手機、搭車離去之要求，亦合情理，被告所執前述情詞之
    辯解，洵非可採。綜上所述，被告上開辯解，尚無可採。本
    件事證已臻明確，被告對甲女強制性交之犯行，堪以認定。
三、被告強脫甲女衣服，以強壓、強拉等暴力手段，違反被害人
    甲女之意願，強制性交得逞，核被告所為，係犯刑法第221
    條第1 項之強制性交罪。
四、原審認被告罪證明確，因而適用刑法刑法第221 條第1 項規
    定，並審酌被告為逞一時色慾，竟不顧甲女之感受而對之為
    強制性交，使甲女人身心遭受重創，且犯後否認犯行，態度
    不佳，惟念其已經其兄給付被害人甲女現金新臺幣六萬六千
    元（此業經被害人甲女於原審審理中證述明確），已有彌補
    被害人之傷害，其前無犯罪紀錄，素行尚可，及犯罪動機、
    目的、手段等一切情狀，量處有期徒刑三年。原審判決認事
    用法，核無違誤，量刑部分，已從輕量處法定最低度刑，亦
    屬允當。被告上訴意旨否認犯罪，指摘原判決不當，為無理
    由，應予駁回。
據上論斷，應依刑事訴訟法第368條，判決如主文。
本案經檢察官郭振昌到庭執行職務。
中    華    民    國    98    年    11    月    30    日
                  刑事第五庭    審判長法  官  曾永宗
                                      法  官  任森銓
                                      法  官  鍾宗霖
以上正本證明與原本無異。
如不服本判決應於收受本判決後10日內向本院提出上訴書狀，其
未敘述上訴理由者，並得於提起上訴後10日內向本院補提理由書
狀（應附繕本）「切勿逕送上級法院」。
中    華    民    國    98    年    11    月    30    日
                                      書記官  黎  珍
附錄本判決論罪科刑法條：
中華民國刑法第221 條（強制性交罪）
對於男女以強暴、脅迫、恐嚇、催眠術或其他違反其意願之方法
而為性交者，處3 年以上10年以下有期徒刑。
前項之未遂犯罰之。

司法院資訊處製作；財團法人民間司法改革基金會備份。
